臺中高等行政法院判決
　　　　　　　　　　　　　　　　　　 94年度訴字第00429號
　　　　　　　　　　　　　　　.
原　　　告　邱俊志即玉谷醇庄實業商行
訴訟代理人　丙○○
被　　　告　苗栗縣政府
代　表　人　甲○○
訴訟代理人　戊○○
　　　　　　乙○○
　　　　　　丁○○
上列當事人間因菸酒管理法事件，原告不服財政部中華民國94年
6月2日台財訴字第09400207970號訴願決定，提起行政訴訟。本
院判決如下︰
　　主  文
原告之訴駁回。
訴訟費用由原告負擔。
　　事  實
一、事實概要：
    緣原告產製之玉谷米酒，經被告於民國（下同）93年12月1
    日自苗栗市萬家商行抽驗結果，酒精濃度為15.68%，與瓶身
    標示之19.5度不符，被告復於93年12月10日及94年1月6日至
    原告工廠內分別取樣送往正久生物科技有限公司（下稱正久
    公司）檢驗，檢驗結果酒精度分別為17.83%及16.37%，與瓶
    身標示之19.5度不符，3次檢驗結果酒精度誤差均超過容許
    範圍（0.5度），被告乃依菸酒管理法第33條及第54條規定
    ，以94年2月22日府財菸字第0940020112號處分書，裁處原
    告新台幣（下同）100,000元罰鍰，並限於文到15日內回收
    補正。原告不服，提起訴願遭駁回，遂提起本件行政訴訟。
二、兩造聲明：
    (一)原告聲明求為判決：
      1.訴願決定及原處分均撤銷。
      2.訴訟費用由被告負擔。
　　(二)被告聲明求為判決：原告之訴駁回。
三、兩造陳述：
    (一)原告主張：原告於93年11月始第一次生產玉谷米酒，共計
      13箱，每箱24瓶，嗣於93年11月27日售予萬家商行2箱共
      計48瓶。被告所屬財政局菸酒課人員於93年12月10日告知
      有人檢舉玉谷米酒酒精度不符，並取走2瓶玉谷米酒，原
      告旋於翌日回收萬家商行所餘玉谷米酒共計46瓶。嗣於94
      年1月6日再經被告取走同商品2瓶，被告前後取走之玉谷
      米酒均為同批產品，既為同批商品，被告分次取走、分次
      送檢、分次計算以累積次數，似有圖領獎金之嫌。被告何
      以檢送正久公司檢驗，原告懷疑該檢驗之公正性。又玉谷
      米酒於生產日起，至補正後送回萬家商行之期間內，均未
      銷售任何一瓶。另原告所產製之玉谷米酒售價每瓶為150
      元，有原告向財政部台灣省中區國稅局苗栗縣分局菸酒稅
      自動報繳繳款書可稽，綜上，本件自應依菸酒查緝及檢舉
      案件處理作業要點第45點1.屬不涉及不實或使人誤信之情
      形，第1次查獲者，限期通知補正，免處罰鍰。
    (二)被告答辯：
      1.本件原告產製之玉谷米酒，經被告於93年12月1日、同
        年12月10日及94年1月6日分別取樣送正久公司檢驗，抽
        驗結果酒精濃度分別為15.68%、17.83%及16.37%，與瓶
        身標示之19.5度不符，3次檢驗結果酒精度誤差均超過
        容許範圍（0.5度），被告係因正久公司檢驗費較低廉
        ，且為財政部所指定之檢驗單位，乃檢送該公司檢驗，
        檢驗結果既與瓶身標示不符，乃依菸酒管理法第33條及
        第54條規定為本件處分，並無不合。
      2.按菸酒查緝及檢舉案件處理作業要點第45點規定：「違
        反本法之行政罰案件，其裁罰參考基準如下。但違法情
        節重大或較輕者，仍得酌情加重或減輕其罰：．．．(七)
        依本法第54條第1項規定裁罰之案件：1.屬不涉及不實
        或使人誤信之情形，第1次查獲者，限期通知補正；第2
        次查獲者，處以10萬元罰鍰，第3次查獲者，處以30萬
        元罰鍰，第4次以後查獲者，處以50萬元之罰鍰。2.屬
        涉及不實或使人誤信之情形，第1次查獲者，處以10萬
        元罰鍰，第2次查獲者，處以30萬元罰鍰，第3次以後查
        獲者，處以50萬元之罰鍰。」，本件酒品之酒精成分不
        符，核屬涉及不實或使人誤信之情形，雖經3次送驗證
        實，被告仍以第1次查獲論，處100,000元罰鍰，並限期
        回收補正，於法並無不合。
      3.關於原告聲稱其產製之玉谷米酒售價每瓶150元乙節，
        被告於93年12月1日至萬家商行抽檢時，該玉谷米酒標
        價每瓶30元，5瓶特價100元，被告於94年6月30日執行
        抽檢任務時，又於美英果菜行價購2瓶玉谷米酒，每瓶
        40元，合計80元，顯見原告所稱與事實不符。
　　理  由
一、按「酒經包裝出售者，製造業者或進口業者應於直接接觸酒
    之容器上標示下列事項：．．．三酒精成分。」、「酒之容
    器與其外包裝之標示及說明書，不得有不實或使人誤信之情
    事，亦不得利用翻譯用語或同類、同型、同風格或相仿等其
    他類似標示或補充說明係產自其他地理來源。其已正確標示
    實際原產地者，亦同；其管理辦法，由中央主管機關定之。
    」、「菸酒製造業者或進口業者違反第32條、第33條或第34
    條之標示規定而為製造或進口行為者，按查獲次數每次處10
    萬元以上50萬元以下罰鍰，並通知其限期回收補正；屆期不
    遵行者，由主管機關停止其製造或進口6個月至1年，並沒入
    違規之菸酒。」為菸酒管理法第33條第1項第3款、第4項及
    第54條第1項所明定。次按「酒類之酒精成分指依比重測定
    法，於攝氏檢溫器20度時，原容量中含有乙醇之容量百分比
    ，即1百毫升飲料酒中含酒精之毫升數，其單位以度、% 、
    %vol或%by volume標示，並以單一數字為之。前項酒精成分
    容許誤差範圍為0.5度。」為酒類標示管理辦法第6條所規定
    。又「違反本法之行政罰案件，其裁罰參考基準如下。但違
    法情節重大或較輕者，仍得酌情加重或減輕其罰：．．．(七)
    依本法第54條第1項規定裁罰之案件：1.屬不涉及不實或使
    人誤信之情形，第1次查獲者，限期通知補正；第2次查獲者
    ，處以10萬元罰鍰，第3次查獲者，處以30萬元罰鍰，第4次
    以後查獲者，處以50萬元之罰鍰。2.屬涉及不實或使人誤信
    之情形，第1次查獲者，處以10萬元罰鍰，第2次查獲者，處
    以30萬元罰鍰，第3次以後查獲者，處以50萬元之罰鍰。．
    ．．」菸酒查緝及檢舉案件處理作業要點第45點定有明文。
二、本件原告產製之玉谷米酒，經被告於93年12月1日自苗栗市
    萬家商行抽驗結果，酒精濃度為15.68%，與瓶身標示之19.5
    度不符，被告復於93年12月10日及94年1月6日至原告工廠內
    分別取樣送往正久公司檢驗，檢驗結果酒精度分別為17.83%
    及16.37%，有正久公司出具之委託試驗報告書3紙附本院卷
    足稽，顯與瓶身標示之19.5度不符，且3次檢驗結果酒精度
    誤差均超過容許範圍（0.5度），被告乃依菸酒管理法第33
    條及第54條規定，並參照菸酒查緝及檢舉案件處理作業要點
    第45點規定，裁處原告100,000元罰鍰，並限於文到15日內
    回收補正。原告不服，循序提起本件訴訟，為如事實欄所載
    之主張。經查：
    (一)依首揭酒類標示管理辦法第6條規定，酒類之酒精成份係
      指「依比重測定法，於攝氏檢溫器20度時，原容量中含有
      乙醇之容量百分比」。顯見業已考慮氣候溫差之變化關係
      ，且該米酒經被告3次送往正久公司檢驗，檢驗結果酒精
      度分別為15.68%、17.83%及16.37%，誤差均超過容許範圍
      （0.5度），而正久公司之全名為國立中興大學創新育成
      中心正久生物科技有限公司，址設台中市○○路250號205
      室，此有正久公司出具之委託報告書全銜可稽。又「彰化
      縣政府函有關緝獲私酒檢驗，經送國立中興大學創新育成
      中心或大葉大學檢驗，不分項目均以每件每項400元計收
      檢驗費」業據財政部國庫署以92年4月9日台庫中三字第09
      20341725號提供包括被告在內之各縣市政府參辦，有該函
      在本院卷可憑，是被告依財政部認可之國立中興大學創新
      育成中心而為本件之送驗，亦無何違誤，被告懷疑正久公
      司檢驗之公正性，惟亦無法舉證以實其說，所述尚無足採
      。
    (二)本件酒品之酒精成分，與瓶身標示酒精度之容許範圍明顯
      不符，顯屬涉及不實並使人誤信原告產製之玉谷米酒有高
      達19.5度（容許誤差範圍0.5度）之酒精度，核無菸酒查
      緝及檢舉案件處理作業要點第45點，屬不涉及不實或使人
      誤信之情形，第1次查獲者，始限期通知補正之適用，原
      告主張本件應限期通知補正，免處罰鍰，核無足採。
三、綜上所述，被告所為裁處原告100,000元罰鍰，並限於文到
    15日內回收補正之處分，核無違誤。訴願決定予以維持，亦
    無不合。原告聲明求為撤銷，為無理由，應予駁回。兩造其
    餘訴辯事由，與本件無涉，已無庸審論，併予敘明。
據上論結，本件原告之訴為無理由，爰依行政訴訟法第195條第1
項後段、第98條第3項前段，判決如主文。
中　　華　　民　　國　　94　　年　　11　　月　　24　　日
                第二庭審判長法  官　王　茂　修
                            法  官　莊　金　昌
                            法  官  王  德  麟
以上正本證明與原本無異。
如不服本判決，應於判決送達後20日內向本院提出上訴書狀，其
未表明上訴理由者，應於提起上訴後20日內向本院提出上訴理由
書（須依對造人數附具繕本）；如於本判決宣示或公告後送達前
提起上訴者，應於判決送達後20日內補提上訴理由書（須附繕本
）。未表明上訴理由者，逕以裁定駁回。提起上訴應預繳送達用
雙掛號郵票390元（34元及5元郵票各10份）。
中　　華　　民　　國　　94　　年　　11　　月　　25　　日
　　　　　　　　　　　　　　書記官　詹　靜　宜
